臺灣高等法院民事判決　　　　　　　　 100年度上易字第28號
上　訴　人　家福股份有限公司
法定代理人　康柏德
訴訟代理人　王士騏
被　上訴人　玄鋒實業有限公司
法定代理人　程立序
訴訟代理人　康聖忠
上列當事人間履行契約事件，上訴人對於民國99年10月18日臺灣
士林地方法院第一審判決（98年度訴字第1435號）提起上訴，本
院於100年3月15日言詞辯論終結，判決如下：
    主  文
上訴駁回。
第二審訴訟費用由上訴人負擔。
    事實及理由
一、上訴人起訴主張：被上訴人為伊之供應商，兩造間訂有全國
    性合約（2008 Version）（兩造間之契約關係，下通稱系爭
    契約。至上訴人主張兩造另簽訂2009年全國性合約，則稱系
    爭合約），約定被上訴人應依伊之訂單指示，供應伊商品上
    架銷售。詎被上訴人於民國98年4月20日片面停止供貨，違
    反系爭契約，伊乃於98年5月13日以淡水竹圍郵局第276號存
    證信函（下稱980513函），通知被上訴人於7日內收取退貨
    ，如逾期收取，將不經催告終止系爭契約。惟被上訴人仍拒
    收退貨，伊即依系爭契約第17條第3項約定終止系爭契約，
    退還庫存商品（下稱系爭庫存商品）。又因被上訴人拒絕收
    取系爭庫存商品，伊再依系爭契約第5條之約定，將其視為
    廢棄物予以處理，並支出物流費用新臺幣（下同）7萬6426
    元（下稱系爭物流費用），是被上訴人應返還伊系爭庫存商
    品貨款87萬1245元（下稱系爭庫存貨款），及處理系爭庫存
    商品之系爭物流費用。然至98年11月30日止，被上訴人對伊
    尚有應收帳款6萬3088元（下稱系爭應收帳款）、因退貨所
    溢付之固定退佣26萬1374元（下稱系爭退佣），故經結算後
    ，被上訴人尚應返還伊共計62萬3209元（下稱系爭貨款）。
    爰依系爭契約，向被上訴人請求給付系爭貨款及遲延利息等
    情，並聲明：(一)被上訴人應給付伊62萬3209元，及自起訴狀
    繕本送達翌日起至清償日止，按週年利率5％計算之利息。
    (二)願供擔保請准宣告假執行。
二、被上訴人則以：上訴人要求伊吸收商品折舊部分金額合計50
    萬8382元，伊無法負擔此筆款項，故於98年4月17日通知上
    訴人終止系爭契約，並停止供貨；又依系爭契約第5條約定
    ，伊不接受退貨，是上訴人主張因系爭庫存商品衍生之系爭
    物流費用及系爭庫存貨款，均屬無據；另上訴人尚積欠伊貨
    款7萬2538元，未為清償等語置辯，並聲明：(一)上訴人於原
    審之訴及其假執行之聲請均駁回。(二)如受不利判決，願供擔
    保請准宣告免為假執行。
三、本件經原審判決上訴人於原審之訴及假執行之聲請均駁回。
    上訴人不服原審判決，提起上訴，聲明為：(一)原判決廢棄。
    (二)被上訴人應給付伊62萬3209元，及自起訴狀繕本送達翌日
    起至清償日止，按週年利率5％計算之利息被上訴人則聲明
    為：上訴駁回。
四、兩造不爭執之事項（見本院卷第50頁背面，並依判決格式修
    正或刪減文句，或依爭點論述順序整理內容）
（一）兩造曾於96年12月14日簽訂系爭契約，約定由被上訴人提
      供商品予上訴人上架銷售。
（二）被上訴人以98年4月17日電子郵件（下稱980417電郵）通
      知上訴人：「因敝司經營問題，於2009/04/20起，停止與
      家福公司的2009年買賣合約關係，並自2009/04/20起停止
      供貨予家福公司」，經上訴人收受。
（三）上訴人於98年5月13日，以980513函催告被上訴人收取系
      爭庫存商品，及返還164萬2430元，並經被上訴人收受。
（四）被上訴人依上訴人之訂單繼續供貨至98年4月20日止。
（五）上揭事項，並有兩造不爭執其形式真正（見本院卷第51頁
      背面）之系爭契約、980513函暨回執、980417電郵（以上
      皆為影本）附卷可稽（見原審卷第11頁至第24頁、第76頁
      、第123頁至第144頁），自堪信為真實。
五、經本院於100年2月17日與兩造整理並協議簡化之爭點為（見
    本院卷第51頁，並依本院論述之先後與妥適，而調整其順序
    、內容）
（一）系爭合約是否成立？系爭契約是否業經終止？
  １、兩造有無簽訂系爭合約？系爭合約是否成立？
  ２、被上訴人得否終止系爭契約？何時為終止？
  ３、上訴人得否依系爭合約第17條第3項約定，終止系爭合約
      ？何時為終止？
（二）上訴人依系爭合約第5條第4項約定，請求被上訴人給付系
      爭庫存貨款及系爭物流費用，有無理由？
  １、上訴人得否退還系爭庫存商品？得否請求系爭庫存貨款？
  ２、上訴人得否請求處理系爭庫存商品之系爭物流費用？
（三）被上訴人之抵銷抗辯，有無理由？
  １、被上訴人有無抵銷債權存在？得主張抵銷之金額若干？
  ２、上訴人得否請求被上訴人返還差額部分？金額若干？
六、茲就爭點分別論述如下
（一）系爭合約尚未成立，系爭契約業經被上訴人終止。
  １、兩造未簽訂系爭合約，系爭合約並未成立。
    上訴人係以：系爭合約業經被上訴人用印完成，故系爭合
      約自已成立生效；且被上訴人於98年10月1日內湖西湖郵
      局第1192號存證信函（下稱981001函），亦自承兩造間簽
      訂系爭合約；是兩造於98年間，即以系爭合約條件進行交
      易云云。然被上訴人辯稱：伊雖於系爭合約用印，但伊用
      印時，上訴人尚未用印。其後，上訴人未將完成用印之系
      爭合約交給伊，可見兩造間未成立系爭合約等語。
    惟按，當事人主張之事實，經他造於準備書狀內或言詞辯
      論時或在受命法官、受託法官前自認者，無庸舉證。自認
      之撤銷，除別有規定外，以自認人能證明與事實不符或經
      他造同意者，始得為之。民事訴訟法第279條第1項、第3
      項分別定有明文。
    經查，審諸上訴人於原審自承：兩造未談定系爭合約，沒
      有簽任何書面；上訴人未於被上訴人提出之系爭合約（見
      原審卷第111頁至第116頁）用印，因系爭合約未達成協議
      ，所以系爭合約應該不成立等語（見原審卷第109頁）以
      察，顯見上訴人於原審受命法官行準備程序時，係自認被
      上訴人抗辯：被上訴人以980417電郵終止系爭契約時，系
      爭合約未成立等事實（見原審卷第83頁、第165頁、第182
      頁）。由是，揆諸上之規定意旨，上訴人於本院復撤銷
      上開自認之事實，當應證明自認與事實不符或經被上訴人
      同意，要無庸疑。
    然查，上訴人雖於本院提出經上訴人用印完成之系爭合約
      影本（見本院卷第26頁至第37頁）。但被上訴人否認曾收
      受經上訴人用印之系爭合約（見本院卷第50頁），復辯稱
      ：上訴人未曾告知已經簽了系爭合約等語（見本院卷第76
      頁背面）。而上訴人另自承：無法證明伊於系爭合約用印
      後，曾將系爭合約寄送被上訴人等語（見本院卷第76頁背
      面）。基此以觀，被上訴人於系爭合約用印交予上訴人後
      ，上訴人是否即於系爭合約用印？抑於原審判決後始行用
      印？已難查考。蓋上訴人既於原審自承未於系爭合約用印
      之事實，自不能以系爭合約已有上訴人用印之情形，即推
      翻其於原審所為自認。尤以系爭合約原本皆由上訴人掌控
      ，其於何時用印，非被上訴人所能知悉，不得將此不利益
      歸諸於被上訴人，甚為明悉。
    況且，上訴人未證明業將已用印之系爭合約交付被上訴人
      ，焉得認為上訴人就系爭合約為承諾之意思表示，業已到
      達被上訴人。至被上訴人雖於981001函表明系爭合約簽訂
      情事（見本院卷第72頁），但辯稱：被上訴人固於系爭合
      約用印，但未獲告知上訴人已經用印等語（見本院卷第76
      頁背面）。佐以被上訴人於原審即提出未經上訴人用印之
      系爭合約（原審卷第111頁至第116頁）；被上訴人對曾有
      系爭合約議定情事，並未遮掩等節以考，足徵倘被上訴人
      果已收受上訴人用印之系爭合約，當無拒為真實陳述之理
      。準此，上訴人於本院為撤銷系爭合約未成立之自認事實
      ，尚非可取。以故，兩造未簽訂系爭合約，系爭合約並未
      成立，實堪認定。
  ２、被上訴人以980417電郵終止系爭契約，應屬有據。
    上訴人係以：系爭契約之有效期間係自97年1月1日至97年
      12月31日止，被上訴人以980417電郵終止系爭契約，自屬
      無據；況依系爭契約第17條第3項後段約定，被上訴人若
      以980417電郵終止系爭契約，未經伊書面同意，其終止尚
      非合法云云。
    第按，附終期之法律行為，於期限屆滿時，失其效力。民
      法第102條第2項定有明文。而繼續性供給契約，乃當事人
      約定一方於一定或不定之期限內，向他方繼續供給定量或
      不定量之一定種類、品質之物，而由他方按一定之標準支
      付價金之契約。是無名之不定期繼續性供給契約，亦應同
      可類推適用民法相關之規定。又繼續性供給契約具有人格
      性，信賴關係甚為重要。苟契約當事人彼此喪失互信基礎
      ，勉強法律關係持續，於雙方並無實益。因此，不定期之
      繼續性供給契約，應承認當事人得隨時終止契約。
    經查，系爭契約第1條第1項約定，被上訴人應依系爭契約
      定，供應如系爭契約附件一所示商品予上訴人上架銷售，
      且有效期間自97年1月1日起至12月31日止等節，有系爭契
      約附卷可憑（原審卷第11頁、第123頁）。是系爭契約應
      為繼續性供給契約，且有效期間於97年12月31日屆滿，則
      依上之規定及說明意旨，系爭契約於有效期限屆滿（97
      年12月31日）後，即失其效力。職此可知，自98年1月1日
      起，被上訴人即無於約定期間內供應上訴人商品之義務，
      應屬明確。
    再查，兩造於97年12月31日系爭契約有效期間屆至後，並
      未簽訂系爭合約，業經認定如上１所述。惟被上訴人仍依
      上訴人之訂單繼續供貨至98年4月20日止等情，為兩造所
      無異詞（見上四之（四）所述），堪信為真。是以，自98
      年1月1日起，被上訴人雖不再負擔於系爭契約之約定期間
      內，依上訴人訂單供應上訴人商品之義務，但就兩造間發
      生之各筆交易，仍各自成立買賣契約，堪予認定。
    復查，參諸系爭契約約定：「本合約共有四項附件，所有
      附件均視為本合約之一部分」；且系爭契約附件四前段約
      定：「於本合約有效期間屆滿後，雙方如尚未簽署新年度
      全國性合約時，雙方同意按本合約之約定進行交易並計算
      相關各項扣款項目費用」等節，各有系爭契約、系爭契約
      附件四附卷為憑（原審卷第11、21頁；第123頁、第143頁
      ）。據此而論，於系爭契約有效期間屆至後，兩造尚未成
      立系爭合約前，倘仍繼續交易，應屬不定期之繼續性供給
      契約，亦可確定。
    從而，揆諸上之規定及說明意旨，系爭契約既自98年1
      月1日起，即屬不定期之繼續性供給契約，則兩造均得隨
      時終止系爭契約，而不受限於系爭契約第17條第3項約定
      ，應可確定。職是，被上訴人以980417電郵終止系爭契約
      ，當屬有據，而堪採取。
  ３、系爭契約既經被上訴人以980417電郵終止，則上訴人復以
      980513函終止，即非可採。至原列「上訴人得否依系爭合
      約第17條第3項約定，終止系爭合約？何時為終止？」之
      爭點部分，要無贅予論述之必要，附此指明。
（二）上訴人依系爭合約第5條第4項之約定，請求被上訴人給付
      系爭庫存貨款及系爭物流費用，為無理由。
  １、上訴人不得退回系爭庫存商品，亦不得請求系爭存貨款。
    上訴人係以：系爭合約業經伊合法終止，依系爭合約第5
      條約定，被上訴人經伊通知收取系爭庫存商品，惟被上訴
      人逾期未收取，視為被上訴人同意伊得將系爭庫存商品視
      為廢棄物自行處理，被上訴人不得向伊請求賠償，並同意
      伊得自系爭貨款中，扣減系爭物流費用云云。
    經按，審諸系爭契約第17條第3項前段約定：「任何一方
      違反本合約且經他方催告後仍未改善者，他方得終止合約
      ，違約者應賠償他方所受之損失」（見原審卷第132頁）
      ；第5條第4項則約定：「供應商同意家福公司得依相關法
      令或本合約之規定提前終止合約後，退回庫存商品。但本
      合約所定之各項附加費用，得依合約實際存續期間合理調
      整之」等情（見原審卷第125頁）以觀，足悉上訴人僅得
      於被上訴人違反系爭契約義務，且經催告仍未改善時，方
      得終止系爭契約並退回系爭庫存商品。倘被上訴人未違反
      系爭契約之義務，上訴人自無從終止系爭契約及退回系爭
      庫存商品，至為明顯。
    然而，系爭契約原定之有效期間業於97年12月31日屆滿，
      而失其效力，系爭契約自98年1月1日起，即屬不定期之繼
      續性供給契約，被上訴人不再負擔於系爭契約之約定期間
      內，依上訴人訂單供應上訴人商品之義務等情，已經認定
      如上（一）之２、、所示。是則，被上訴人以9804
      17電郵終止系爭契約，而通知上訴人不再接受上訴人之訂
      單，並於98年4月20日起停止供貨，自無違反系爭契約之
      約定，要屬明灼。
    再者，系爭契約業經被上訴人以980417電郵終止，上訴人
      自不得復以980513函終止等節，亦經認定如上（一）之３
      所載。以故，上訴人主張：被上訴人片面停止供貨，違反
      系爭契約約定，乃以980513函終止系爭契約，退回系爭庫
      存商品云云，即非可取，甚為明悉。
    況且，依系爭契約第5條第1項所示，被上訴人供應之商品
      不接受退貨（見原審卷第12頁、第124頁）。是被上訴人
      以980417函終止系爭契約時，上訴人亦不得請求退回系爭
      庫存商品。至系爭合約第5條第1項雖於可接受退貨部分有
      書寫文字（見本院卷第27頁），但系爭合約尚未成立，業
      經認定如上（一）之１所述，自不能據為系爭庫存商品退
      回之依憑。
    甚者，關於系爭合約第5條第1項載及「2009年new items
      可接受退貨，old items不接受退貨」等詞，被上訴人陳
      明係指：98年以後開發之新產品，可以接受退貨，以前的
      不能退貨；98年度以後的新產品還沒有開發完成，都還沒
      有出貨給上訴人，所以該整理表（原審卷第171頁）上的
      商品，都不是98年度以後開發之新產品，都不是可退貨的
      範圍等情（見本院卷第51頁背面）；而上訴人亦自承：原
      審卷第171頁之整理表沒有98年度以後開發之新產品等語
      （見本院卷第51頁背面）。綜此，縱系爭合約業已生效，
      系爭庫存商品仍非得退回，甚為明確。是故，上訴人不得
      退回系爭庫存商品，亦不得請求系爭庫存貨款，當堪認定
      。
  ２、上訴人不得請求處理系爭庫存商品之系爭物流費用。
    上訴人係以：被上訴人之訴訟代理人於原審調解程序時，
      同意收取系爭庫存商品，伊即依該協議將系爭庫存商品自
      全省各賣場蒐集至伊之統倉，準備由被上訴人檢視。惟被
      上訴人事後反悔，未收取系爭庫存商品，故伊迫於無奈，
      再將系爭庫存商品運回各賣場，因此產生之系爭物流費用
      應由被上訴人負擔云云，並提出原證6、原證10為證。
    然查，上訴人所指上開協議事實，未見於原審調解紀錄（
      見原審卷第55頁），且為被上訴人所否認（見原審卷第83
      頁、第182頁；本院卷第50頁），已非可採。至原證6、原
      證10亦與上開協議事實無涉，是上訴人之空言主張，要非
      可取。
    此外，如上１所述，上訴人既不得退回系爭庫存商品，焉
      能請求處理系爭庫存商品之系爭物流費用。因之，上訴人
      不得請求系爭庫存貨款，亦不得請求處理系爭庫存商品之
      系爭物流費用，洵堪認定。
（三）承上（二）所述，上訴人既不得依系爭合約第5條第4項約
      定，而請求被上訴人給付系爭庫存貨款、系爭物流費用，
      則原列「被上訴人之抵銷抗辯，有無理由？」之爭點部分
      ，無論如何認定，均與上開結果不生影響，故無贅予論述
      之必要，附此指明。
七、綜上所述，上訴人主張依系爭合約第5條第4項約定，請求被
    上訴人給付系爭貨款，為不足採。被上訴人抗辯：上訴人不
    得退回系爭庫存商品，亦不得請求系爭庫存貨款、系爭物流
    費用等節，尚屬可信。是則，上訴人主張本於系爭合約約定
    之法律關係，請求被上訴人給付系爭貨款本息，為無理由，
    不應准許。原審為上訴人敗訴之判決，及駁回其假執行之聲
    請，並無不合。上訴意旨指摘原判決不當，求予廢棄改判，
    為無理由，應予駁回。
八、本件事證已臻明確，至於未論述之爭點；兩造其餘之攻擊或
    防禦方法；未經援用之證據，經本院斟酌後，認為均不足以
    影響本判決之結果，自無一一詳予論駁之必要，併此敘明。
九、據上論結，本件上訴為無理由，依民事訴訟法第449條第1項
    、第78條，判決如主文。
中    華    民    國   100    年    3     月    29    日
                  民事第五庭
                        審判長法  官  李錦美
                              法  官  黃雯惠
                              法  官  鍾任賜
正本係照原本作成。
不得上訴。
中    華    民    國   100    年    3     月    29    日

                              書記官  吳金來